【裁判字號】    99,交聲,574
【裁判日期】    991224
【裁判案由】    違反道路交通管理處罰條例聲明異議
【裁判全文】
臺灣新竹地方法院交通事件裁定         99年度交聲字第574號
移送機關即  交通部公路總局新竹區監理所
原處分機關
異  議  人  陳廣合
即受處分人
上列異議人因違反道路交通管理處罰條例案件，對於交通部公路
總局新竹區監理所民國99年10月12日竹監營字第裁50-E00000000
號所為之違反道路交通管理事件裁決處分，聲明異議，本院裁定
如下：
    主    文
原處分撤銷。
陳廣合不罰。
    理    由
一、本件原處分機關處分意旨略以：聲明異議人即受處分人陳廣
    合未合法考領普通重型機器腳踏車駕駛執照，仍於民國96年
    11月30日晚上10時30分許，騎乘車牌號碼331-BRF 號重型機
    車，行經新竹縣竹北市○○街與國盛街口，因發生交通事故
    肇事，為警測得吐氣所含酒精濃度為每公升空氣含1.26毫克
    之違規，經舉發單位即新竹縣政府警察局竹北分局竹北派出
    所警員於97年10月4日填掣竹縣警交字第E00000000號舉發違
    反道路交通管理事件通知單（下稱舉發通知單）予以舉發，
    原處分機關乃依道路交通管理處罰條例第35條第1項第1款、
    第24條第1項第2款、第67條第6項（裁決書漏載第24條第1項
    第2款、第67條第6項）及違反道路交通管理事件統一裁罰基
    準表之規定，於99年10月12日以竹監營字第裁50-E00000000
    號違反道路交通管理事件裁決書裁處異議人罰鍰新臺幣（下
    同）4萬5,000元，1 年內不得考領駕駛執照，並施以道路交
    通安全講習等語。
二、聲明異議意旨略以：依行政罰法第26條規定一罪不兩罰，請
    法官撤銷罰單等語。
三、按道路交通管理處罰條例第90條第1 項前段規定，違反本條
    例之行為，自行為成立之日起；行為有連續或繼續之狀態者
    ，自行為終了之日起，逾3 個月不得舉發。又法院受理有關
    交通事件，準用刑事訴訟法之規定，同條例第89條前段亦定
    有明文，而依刑事訴訟法第2條第1項規定，實施刑事訴訟程
    序之公務員，就該管案件，應於被告有利及不利之情形，一
    律注意。再按道路交通事件處理辦法第19條前段規定，法院
    認為聲明異議有理由或聲明異議雖無理由而原處分不當或違
    法者，應以裁定將原處分經聲明異議部分撤銷，並自為裁定
    。從而法院自得依職權審認原處分有無不當或違法之情形，
    非必受當事人主張之拘束。
四、經查：
(一)、異議人陳廣合於96年11月30日晚上10時30分許，在新竹縣竹
    北市○○街與國盛街口，因酒後騎乘車牌號碼331-BRF 號重
    型機車發生交通事故肇事，經警測得其吐氣所含酒精濃度為
    每公升1.26毫克，新竹縣政府警察局竹北分局竹北派出所警
    員乃於97年10月4日填掣竹縣警交字第E00000000號舉發通知
    單，舉發其有汽車駕駛人酒精濃度超過規定標準之違規行為
    ，為異議意旨所不否認，並有舉發通知單乙紙在卷可參（見
    本院卷第4 頁），是異議人酒後騎乘重型機車之違規事實，
    固甚明確。又異議人同一酒醉駕車之行為，因同時觸犯刑法
    第185條之3公共危險罪，業經臺灣新竹地方法院檢察署檢察
    官於98年5月1日以98年度偵字第2596號為緩起訴處分，緩起
    訴期間為1 年，命異議人應於緩起訴處分確定後，於收受繳
    款通知後1 個月內，向財團法人喜憨兒社會福利基金會附設
    新竹縣私立喜憨兒中心支付3 萬元，嗣依職權送請再議，經
    臺灣高等法院檢察署檢察長以98年度上職議字第5672號處分
    書駁回在案，緩起訴期間為98年5月15日起至99年5月14日止
    ，而異議人已於98年5月27日支付3萬元予財團法人喜憨兒社
    會福利基金會新竹分事務所，且緩起訴期間業已屆滿未經撤
    銷等情，復有臺灣新竹地方法院檢察署檢察官98年度偵字第
    2596號緩起訴處分書、臺灣高等法院檢察署98年度上職議字
    第5672號處分書、臺灣新竹地方法院檢察署檢察官執行緩起
    訴處分命令通知書、郵政劃撥儲金存款收據及臺灣高等法院
    被告前案紀錄表各乙份附卷足按（見臺灣新竹地方法院檢察
    署98年度偵字第2596號偵查卷第25頁、第28至30頁、本院卷
    第14頁），並經本院依職權調閱臺灣新竹地方法院檢察署98
    年度緩字第1044號緩起訴執行卷宗核閱無訛。
(二)、惟以，本件異議人於96年11月30日晚上10時30分許酒後駕車
    發生車禍受傷後，警方據報旋於同日晚上派員到場處理，並
    委請東元綜合醫院對異議人實施生化檢查，於同日晚上11時
    46分檢測得知其血液中酒精濃度為每公合251.8 公克，換算
    吐氣所含酒精濃度為每公升1.26毫克，認異議人涉有公共危
    險罪嫌，然因異議人當時受有頭皮撕裂傷約8 公分、腦震盪
    、左側鎖骨骨折等傷害，仍在東元綜合醫院留院觀察中，新
    竹縣政府警察局竹北分局乃於翌日即96年12月1 日報請臺灣
    新竹地方法院檢察署檢察官准予不予解送異議人等節，有前
    揭臺灣新竹地方法院檢察署98年度偵字第2596號偵查卷內所
    附新竹縣政府警察局竹北分局不予解送報告書及東元綜合醫
    院檢驗報告單、乙種診斷證明書等件存卷為憑（見臺灣新竹
    地方法院檢察署98年度偵字第2596號偵查卷第11頁、第15頁
    、第18至19頁）。又警方係於97年10月4 日填掣竹縣警交字
    第E00000000 號舉發通知單，已如前述，堪認異議人於96年
    11月30日為上開「汽車駕駛人酒精濃度超過規定標準」之違
    規行為後，迄至97年10月4 日始為警掣單舉發，則因本件舉
    發日期距異議人違規行為成立日起算，已逾3 個月之舉發期
    限，依前揭規定，異議人上開違規行為已不得舉發，新竹縣
    政府警察局竹北分局竹北派出所警員舉發異議人上開違規行
    為顯不合法，原處分機關未經詳查，對於未經合法舉發之違
    規行為仍予以裁決處罰，顯有未洽，雖異議人聲明異議意旨
    未就此指摘，惟原處分既有如上違法之處，本院自應將原處
    分撤銷，並諭知異議人不罰，以資適法。
五、據上論斷，應依道路交通事件處理辦法第19條前段、第20條
    ，裁定如主文。
中    華    民    國    99    年    12    月    24    日
                    交通法庭  法  官  林惠君
以上正本證明與原本無異。
如不服本裁定，應於裁定送達後5日內向本院提出抗告狀。
中    華    民    國    99    年    12    月    24    日
                              書記官  蔣淑君

司法院資訊處製作；財團法人民間司法改革基金會備份。
